【裁判字號】    98,訴,1614
【裁判日期】    990127
【裁判案由】    違反槍砲彈藥刀械管制條例等
【裁判全文】
臺灣高雄地方法院刑事判決              98年度訴字第1614號
公  訴  人  臺灣高雄地方法院檢察署檢察官
被      告  丙○○
指定辯護人  本院公設辯護人陳信凱
上列被告因違反槍砲彈藥刀械管制條例等案件，經檢察官提起公
訴（98年度偵字第29751 號），及移送併辦（98年度偵字第3746
7號），本院判決如下：
    主  文
丙○○未經許可，持有可發射子彈具有殺傷力之改造手槍，處有
期徒刑壹年陸月，併科罰金新臺幣參萬元，罰金如易服勞役，以
新臺幣壹仟元折算壹日。扣案之可發射子彈具有殺傷力之改造手
槍壹支（含彈匣壹個，槍枝管制編號0000000000號）
及非制式子彈壹顆，均沒收。又犯未指定犯人誣告罪，處有期徒
刑貳月。應執行有期徒刑壹年柒月，併科罰金新臺幣參萬元，罰
金如易服勞役，以新臺幣壹仟元折算壹日。緩刑肆年，緩刑期間
付保護管束。扣案之可發射子彈具有殺傷力之改造手槍壹支（含
彈匣壹個，槍枝管制編號0000000000號）及非制式子
彈壹顆，均沒收。
    事  實
一、丙○○明知未經中央主管機關許可，不得非法持有槍砲彈藥
    刀械管制條例列管之可發射子彈具有殺傷力之改造槍枝及子
    彈，於民國98年9 月30日凌晨0 時30分許，與乙○○、陳昱
    德一同駕駛車牌號碼為9351-WS 之自小客車，前往丙○○位
    於高雄市鼓山區柴山住處拿取換洗衣物，於通往柴山路程中
    ，因乙○○尿急，遂將車輛停在路旁，丙○○此時看見山邊
    有一發亮物體遂下車查看，而發現仿SIG SAUER 廠P220型半
    自動手槍製造之可發射子彈具有殺傷力之改造手槍1 支（含
    彈匣1 個，槍枝管制編號0000000000號）及具有殺傷力之非
    制式子彈3 顆（起訴書誤載為2 顆，其中1 顆子彈已上膛）
    ，竟基於持有可發射子彈具有殺傷力之手槍及子彈之犯意，
    撿拾上開具有殺傷力之改造手槍1 支及具有殺傷力之非制式
    子彈3 顆而持有之，隨即加以把玩，不慎槍枝走火，擊發已
    上膛之子彈1 顆（業經擊發已喪失子彈效用），射中站在車
    外之乙○○右小腿（過失傷害部分未具告訴），丙○○並於
    搭載乙○○前往高雄醫學大學附設中和紀念醫院就醫途中，
    將上開手槍、子彈藏放於其位於高雄市三民區○○○路268
    號6 樓之18號租屋處信箱內。丙○○為免遭查緝，明知乙○
    ○右小腿係遭其不慎槍擊，竟基於未指定犯人誣告之犯意，
    於98年9 月30日下午7 時許，至高雄市政府警察局謊報乙○
    ○係遭不明人士開槍射擊，事後因乙○○勸說丙○○供出實
    情，丙○○乃在有偵查犯罪權限之公務員知悉其持有上開改
    造槍彈及未指定犯人誣告犯行前，於同年10月3 日下午7 時
    許主動前往高雄市政府警察局刑警大隊偵四隊12分隊自首上
    開犯行而接受裁判，並於同日下午8 時15分會同警員至其住
    處取出上開槍彈交予警員而報繳之，經警扣得前揭可發射子
    彈具殺傷力之改造手槍1 支（含彈匣1 個，槍枝管制編號
    0000000000號）及具有殺傷力之非制式子彈2 顆（其中1 顆
    於鑑驗過程中業經試射擊發，已喪失子彈效用）。
二、案經高雄市政府警察局移送臺灣高雄地方法院檢察署檢察官
    偵查起訴。
    理  由
壹、程序事項：
一、按現行刑事訴訟法關於「鑑定」之規定，除選任自然人充當
    鑑定人外，另設有囑託機關鑑定制度。依同法第198條、第
    208條之規定，不論鑑定人或鑑定機關、團體，固均應由法
    院、審判長、受命法官或檢察官視具體個案之需要而為選任
    、囑託，並依第206條之規定，提出言詞或書面報告，始符
    合同法第159條第1項所定得作為證據之「法律有規定」之情
    形。否則所為之鑑定，仍屬傳聞證據。然於司法警察機關調
    查中之案件，為因應實務上，或因量大、或有急迫之現實需
    求，例行性當然有鑑定之必要者，例如毒品之種類與成分、
    尿液之毒品反應，或者槍彈有無殺傷力等鑑定，基於檢察一
    體原則，得由該管檢察長對於轄區內之案件，以事前概括選
    任鑑定人或囑託鑑定機關、團體之方式，俾便轄區內之司法
    警察官、司法警察對於調查中之此類案件，得即時送請先前
    已選任之鑑定人或囑託之鑑定機關、團體實施鑑定，以求時
    效（法務部92年9月1日法檢字第0920035083號函參照，刊載
    於法務部公報第312期）。此種由檢察機關概括選任鑑定人
    或概括囑託鑑定機關、團體，再轉知司法警察官、司法警察
    於調查犯罪時參考辦理之作為，法無明文禁止，係為因應現
    行刑事訴訟法增訂傳聞法則及其例外規定之實務運作而為。
    此種由司法警察官、司法警察依檢察官所概括選任之鑑定人
    或囑託鑑定機關、團體所為之鑑定結果，與檢察官選任或囑
    託為鑑定者，性質上並無差異，同具有證據能力（最高法院
    96年度臺上字第2860號判決參照）。扣案之仿SIG SAUER 廠
    P220型半自動手槍製造之可發射子彈具有殺傷力之改造手槍
    1 支（槍枝管制編號0000000000號）、具有殺傷力之非制式
    子彈2 顆及姚志松遭槍擊之彈頭1 顆，經高雄市政府警察局
    刑事警察大隊依前開作業流程，送請內政部警政署刑事警察
    局鑑定，該局所出具之槍彈鑑定書，揆諸前揭說明，自屬「
    法律規定」得為證據者，應具證據能力，合先敘明。
二、次按被告以外之人於審判外之陳述，雖不符刑事訴訟法第
    159之1至第159條之4之規定，而經當事人於審判程序同意作
    為證據，法院審酌該言詞陳述或書面陳述作成時之情況，認
    為適當者，亦得為證據。當事人、代理人或辯護人於法院調
    查證據時，知有第159條第1項不得為證據之情形，而未於言
    詞辯論終結前聲明異議者，視為有前項之同意。刑事訴訟法
    第159之5定有明文。查檢察官、被告及辯護人均對於本判決
    所引用之其餘傳聞證據，未於言詞辯論終結前聲明異議，本
    院審酌上開證據作成時之情狀，並無鼓k或不當等情形，且
    與本案相關之待證事實具有關聯性，認為以之作為本案之證
    據亦屬適當，爰依前揭規定，認均應有證據能力。
貳、實體事項：
一、上揭犯罪事實，迭據被告丙○○於警詢、偵查、本院準備程
    序及審理時均坦承不諱（警卷第1 ～8 頁、98年度偵字第
    29751 號卷第4 ～6 頁、本院98年度訴字第1614號卷第10頁
    、第33頁、第50頁反面），且姚志松遭槍擊之彈頭1 顆，經
    送請內政部警政署刑事警察局以檢視法、比對顯微鏡法鑑定
    ，認定係已擊發之直徑8.9mm 非制式金屬彈頭，其上具刮擦
    痕，此有內政部警政署刑事警察局98年10月28日之刑鑑字第
    0980140527號槍彈鑑定書1 件附卷可稽（見同上偵查卷宗第
    36頁），又被告所持有而為警查獲之上揭槍彈，亦經同一鑑
    定機關以檢視法、性能檢驗法、試射法、比對顯微鏡法鑑定
    ，結果認定：送鑑手槍1 枝（含彈匣1 個，槍枝管制編號
    0000000000），認係改造手槍，由仿SIG SAUER 廠P220型半
    自動手槍製造之手槍，換裝土造金屬槍管而成，擊發功能正
    常，可供擊發適用子彈使用，認具殺傷力；送鑑子彈2 顆，
    認均係非制式子彈，由金屬彈殼組合直徑8.9 ±0.5mm 金屬
    彈頭而成，採樣1 顆試射，可擊發，認具殺傷力；送鑑手槍
    1 枝（槍枝管制編號0000000000）試射彈頭，與姚志松遭槍
    擊之彈頭1 顆，兩者彈頭刮擦痕特徵紋痕相吻合，認係由該
    槍枝所擊發，此亦有內政部警政署刑事警察局98年11月9日
    之刑鑑字第0980140555號槍彈鑑定書1 件附卷可稽（見同上
    偵查卷宗第37至38頁），復有查獲現場及扣案改造手槍及非
    制式子彈之照片16張附卷可參（警卷第48～55頁），並有上
    開具有殺傷力之改造槍枝1 支、非制式子彈2 顆及已擊發彈
    頭1 顆扣案可資佐證，足認被告自白與事實相符。本件事證
    明確，被告犯行洵堪認定，應依法論科。
二、論罪科刑
（一）按槍砲彈藥刀械管制條例所規定之持有行為，其持有之繼
      續，為行為之繼續，而非狀態之繼續；亦即一經持有該條
      例所規定之槍砲、彈藥或刀械，其犯罪即已成立，但其完
      結須繼續至持有行為終了時為止（最高法院90年度臺非字
      第21號判決參照）。核被告丙○○所為，係違反槍砲彈藥
      刀械管制條例第8 條第4 項之未經許可持有可發射子彈具
      有殺傷力之改造手槍罪、同條例第12條第4 項之未經許可
      持有子彈罪，及犯刑法第171 條第1 項之未指定犯人誣告
      罪。又被告持有之手槍，經鑑定係非制式之改造手槍，已
      如前述，是公訴意旨認其持有手槍部分應論以同條例第7
      條第4 項之未經許可持有制式手槍罪云云，尚有未恰，然
      因基本社會事實同一，爰依法變更起訴法條。被告自98
      年9 月30日凌晨0 時30分起至98年10月3 日下午8 時15分
      許為警員查獲時止，持有前開改造手槍及非制式子彈之行
      為，係屬於行為之繼續，被告係以一行為同時持有改造手
      槍及子彈，為想像競合犯，應依刑法第55條前段規定，從
      較重之未經許可持有可發射子彈具有殺傷力之改造手槍罪
      處斷。被告所犯未經許可持有可發射子彈具有殺傷力之改
      造手槍及未指定犯人誣告罪，犯意各別，行為互殊，應予
      分論併罰。
（二）次按刑法第62條規定，對於未發覺之罪自首而受裁判者，
      減輕其刑。但有特別規定者，依其規定。又槍砲彈藥刀械
      管制條例第18條第1 項前段規定，犯本條例之罪自首，並
      報繳其持有之全部槍砲、彈藥、刀械者，減輕或免除其刑
      。按槍砲彈藥刀械管制條例既為刑法之特別法，該條例第
      18 條 第1 項前段規定，即為刑法第62條但書所示之特別
      規定，自應優先適用（最高法院91年度臺上字第615 號判
      決意旨參照）；再按刑法第172 條規定，犯偽證或誣告等
      罪，於所虛偽陳述或所誣告之案件，裁判或懲戒處分確定
      前自白者，減輕或免除其刑，此較諸刑法第62條規定之自
      首減輕其刑，尤有利於被告，故縱自首偽證或誣告犯行，
      如同時合於該第172 條之要件者，仍應適用此條減免其刑
      （最高法院88年度臺上字第5548號判決意旨參照）。本件
      被告於98年10月3 日下午7 時許主動前往高雄市政府警察
      局刑警大隊偵四隊12分隊自首上開全部犯行而接受裁判，
      並於同日下午8 時15分會同警員至其住處取出上開槍彈交
      予警員，並報繳其持有之全部槍彈等情，業據證人即高雄
      市政府警察局刑警大隊偵四隊12分隊小隊長甲○○於本院
      審理時到庭結證屬實（見本院卷第46～47頁反面），並有
      98年10月3 日之警詢筆錄及搜索扣押筆錄可資佐證（見警
      卷第1 ～8 頁、第40～41頁），是揆諸首揭說明，被告所
      犯槍砲彈藥刀械管制條例第8 條第4 項之未經許可持有可
      發射子彈具有殺傷力之改造手槍罪，應依槍砲彈藥刀械管
      制條例第18條第1 項前段規定減輕其刑；所犯刑法第171
      條第1 項之未指定犯人誣告罪，應依刑法第172 條之規定
      減輕其刑。移送併辦部分（98年度偵字第37467 號）與起
      訴部分犯罪事實相同，本院自得併予審理。爰審酌被告未
      經許可而持有上揭具有殺傷力之改造手槍及非制式子彈，
      且不慎因槍枝走火誤射中友人小腿，對於社會安全已構成
      相當危害，復竟謊稱係遭其他不明人士開槍射擊，誤導警
      方偵查方向，惟被告未持槍彈另為其他犯罪，兼衡其品行
      、智識程度及犯罪後坦承犯行深表悔悟等一切情狀，分別
      量處如主文所示之刑，並就併科罰金部分，諭知易服勞役
      之折算標準，並定其應執行之刑及諭知易服勞役之折算標
      準，以資懲儆。
（三）末查被告前未曾因故意犯罪受有期徒刑以上刑之宣告，有
      臺灣高等法院被告前案紀錄表在卷可稽，其因一時失慮，
      偶罹刑典，事後已坦承犯行，深具悔意，經此刑之宣告後
      ，應知警惕信無再犯之虞，本院因認暫不執行其刑為當，
      併予宣告緩刑4 年，並依刑法第93條第1 項規定，併宣告
      緩刑期間付保護管束，以觀後效。扣案之上開改造手槍1
      支（含彈匣1 個，槍枝管制編號0000000000）及未擊發之
      非制式子彈1 顆，均係違禁物，應依刑法第38條第1 項第
      1 款諭知沒收。至於經被告誤予擊發之子彈1 顆及內政部
      警政署刑事警察局鑑定時試射之子彈1 顆，因均已尚失子
      彈的效用，不具殺傷力，非屬違禁物，自毋庸諭知沒收，
      附此敘明。
據上論斷，應依刑事訴訟法第299條第1項前段、第300條，槍砲
彈藥刀械管制條例第8條第4項、第12條第4項、第18條第1項前段
，刑法第11條、第171 條第1 項、第55條前段、第172 條、第42
條第3 項前段、第51條第5 款、第74條第1 項第2 款、第93 條
第1 項、第38條第1 項第1 款，判決如主文。
本案經檢察官鄧藤墩到庭執行職務
中    華    民    國    99    年    1     月    27    日

                 刑事第七庭    審判長法  官  陳  箐
                                     法  官  簡佩珺
                                     法  官  洪培睿
以上正本證明與原本無異。
如不服本判決應於收受送達後10日內向本院提出上訴書狀，並應
敘述具體理由；如未敘述上訴理由者，應於上訴期間屆滿後20日
內向本院補提理由書（均須按他造當事人之人數附繕本）「切勿
逕送上級法院」。
中    華    民    國    99    年    1     月    27    日
                                     書記官  秦富潔
附錄本案論罪科刑法條全文
刑法第171條第1項：
未指定犯人，而向該管公務員誣告犯罪者，處1年以下有期徒刑
、拘役或3百元以下罰金。
槍砲彈藥刀械管制條例第8條第4項：
未經許可，持有、寄藏或意圖販賣而陳列第一項所列槍枝者，處
三年以上十年以下有期徒刑，併科新臺幣七百萬元以下罰金。
槍砲彈藥刀械管制條例第12條第4項
未經許可，持有、寄藏或意圖販賣而陳列子彈者，處五年以下有
期徒刑，併科新臺幣三百萬元以下罰金。

司法院資訊處製作；財團法人民間司法改革基金會備份。
